臺灣高等法院刑事判決　　　　　　　 96年度交上訴字第117號
上　訴　人
即　被　告　乙○○
　　　　　　甲○○
上列被告等因業務過失致死等案件，不服臺灣桃園地方法院95交
訴字第97號，中華民國96年4月25日第一審判決（起訴案號：95
年度偵字第5681號），提起上訴，本院判決如下：
    主  文
原判決撤銷。
乙○○從事業務之人，因業務上之過失致人於死，處有期徒刑壹
年貳月，減為有期徒刑柒月，緩刑年。
甲○○因過失致人於死，處有期徒刑伍月，如易科罰金，以銀元
佰元即新臺幣玖佰元折算壹日，減為有期徒刑貳月又拾伍日，
如易科罰金，以銀元佰元即新臺幣玖佰元折算壹日；又駕駛動
力交通工具肇事，致人死亡而逃逸，處有期徒刑柒月，減為有期
徒刑月又拾伍日，如易科罰金，以銀元佰元即新臺幣玖佰元
折算壹日；應執行有期徒刑伍月，如易科罰金，以銀元佰元即
新臺幣玖佰元折算壹日。緩刑年。
    事  實
本件犯罪事實之認定，與原審判決書之記載相同，茲引用之。
    理  由
一、訊之上訴人即被告乙○○、甲○○對於認定之事實，坦承不
    諱，本院審理結果，認原審判處被告等如原判決主文所示之
    罪刑，適用法律並無不當，茲引用原審判決書所記載之證據
    及理由。
二、本院查被告等犯罪均在96年4月24日以前，合於中華民國96
    年罪犯減刑條例之規定，原審未及減刑，容有不當。應將原
    判決撤銷改判，予以減刑，並諭知減得之刑，就被告甲○○
    部分定其應執行之刑，及諭知易科罰金之折算標準。姑念被
    告等均未曾受有期徒刑以上刑之宣告，有其等本院前科紀錄
    表在卷可稽；其等因一時疏忽，致罹犯本件之罪，經此偵審
    教訓，當已知所警惕，自無再犯之虞，其行為後，業與被害
    人家屬成立民事上和解，賠償損害，被害人並具狀表示原諒
    ，不予追究，本院因認其所受宣告之刑，以暫不執行為適當
    ，併予宣告緩刑3年，以啟自新。
三、查被告等行為後，刑法部分條文業經修正公布，並均於95年
    7 月1日施行。修正後刑法第2條第1項規定：「行為後法律
    有變更者，適用行為時之法律。但行為後之法律有利於行為
    人者，適用最有利於行為人之法律。」，此係規範行為後法
    律變更所生新舊法律比較適用之準據法，於修正刑法施行後
    ，應適用修正後刑法第2條第1項規定之「從舊從輕」之原則
    為比較。又被告等於犯罪時之刑法第41條第1項前段規定：
    「犯最重本刑為5年以下有期徒刑以下之刑之罪，而受6個月
    以下有期徒刑或拘役之宣告，因身體、教育、職業或家庭之
    關係或其他正當事由，執行顯有困難者，得以1元以上3 元
    以下折算1日，易科罰金。」，又被告行為時之易科罰金折
    算標準，修正前罰金罰鍰提高標準條例第2條前段（現已刪
    除）規定，就其原定數額提高為100倍折算1日，則本件被告
    等行為時之易科罰金折算標準，最多應以銀元300元折算1日
    ，經折算為新臺幣後，最多應以新臺幣900元折算1日。惟95
    年7月1日修正公布施行之刑法第41條第1項前段規定：「犯
    最重本刑為5年以下有期徒刑以下之刑之罪，而受6個月以下
    有期徒刑或拘役之宣告，得以新台幣1,000元、2,000元或
    3,000元折算1日，易科罰金。」比較修正前後之易科罰金折
    算標準，以95年7月1日修正公布施行前之規定，較有利於被
    告，則應依刑法第2條第1項前段規定，適用修正前之刑法第
    41條第1項前段及修正前罰金罰鍰提高標準條例第2條之規定
    ，定其折算標準。另修正前刑法第51條規定：「數罪併罰，
    分別宣告其罪之刑，依左列各款訂其應執行者：」其中第5
    款規定：「宣告多數有期徒刑者，於各刑中最長期以上，各
    刑合併之刑期以下，定其刑期。但不得逾20年。」修正後刑
    法第51條第5款規定：「宣告多數有期徒刑者，於各刑中之
    最長期以上，各刑合併之刑期以下，定其刑期。但不得逾30
    年。」比較結果，被告行為後刑法並非較有利於行為人，依
    刑法第2條第1項前段之規定，仍應依被告行為時刑法，定其
    應執行之刑。另刑法第74條關於緩刑之規定，雖於被告行為
    後之95年7月1日亦經修正施行，惟緩刑規定並非關於行為可
    罰性之法律規範，而係屬刑之宣告規範，其適用關係乃以案
    件在裁判時為準，並非以行為時為準，不生新舊法比較問題
    ，是本案就緩刑之宣告，應適用現行刑法第74條之規定（參
    照最高法院95年第8次刑事庭會議決議），且此無悖於最高
    法院27年上字第2615號判例、同院87年度臺非字第400號判
    決所揭示之「擇用整體性原則」。
四、據上論斷，應依刑事訴訟法第369條第1項前段、第364條、
    第373條、第299條第1項前段，修正後刑法第2條第1項前段
    ，刑法第185條之4、第276第1項、第2項，修正前刑法第41
    條第1項，第51條第5款，刑法第74條第1項第1款，中華民國
    96年罪犯　　減刑條例第2條第1項第3款、第7條，罰金罰鍰
    提高標準條　　例第1條前段，判決如主文。
本案經檢察官許仲瑩到庭執行職務。
中　　華　　民　　國　　96　　年　　9 　　月　　29　　日
　　　　　　　　  刑事第六庭  審判長法　官  林堭儀
　　　　　　　　　  　　　　　　    法　官  郭豫珍
　　　　　　　　　　　　　　　　    法　官  莊謙崇
以上正本證明與原本無異。
如不服本判決，應於收受送達後十日內向本院提出上訴書狀，其
未敘述上訴之理由者並得於提起上訴後十日內向本院補提理由書
（均須按他造當事人之人數附繕本）。
                                    書記官  林旻弘
中　　華　　民　　國　　96　　年　　9 　　月　　29　　日
附錄：本案論罪科刑法條全文
中華民國刑法第185條之4
（肇事遺棄罪）
駕駛動力交通工具肇事，致人死傷而逃逸者，處6月以上5年以下
有期徒刑。
中華民國刑法第276條
（過失致死罪）
因過失致人於死者，處2年以下有期徒刑、拘役或2千元以下罰金
。
從事業務之人，因業務上之過失犯前項之罪者，處5年以下有期
徒刑或拘役，得併科3千元以下罰金。
